【裁判字號】    99,易,2482
【裁判日期】    991125
【裁判案由】    詐欺
【裁判全文】
臺灣臺中地方法院刑事判決              99年度易字第2482號
公  訴  人  臺灣臺中地方法院檢察署檢察官
被      告  趙登豐
上列被告因詐欺案件，經檢察官提起公訴（99年度偵字第15038
號）及該署檢察官移送併辦（99年度偵字第16753號），本院判
決如下：
    主    文
趙登豐犯幫助詐欺取財罪，處拘役伍拾日，如易科罰金，以新台
幣壹仟元折算壹日。
    犯罪事實
一、趙登豐前因違反槍砲彈藥刀械管制條例，經臺灣高等法院臺
    中分院判處有期徒刑6年確定，連同前因肅清煙毒條例所餘
    殘刑3年2月1日，執行至民國98年9月16日假釋交付保護管束
    ，並接續執行罰金易服勞役迄99年1月4日完畢，於99年1月5
    日出監，現仍於假釋期間（不構成累犯）。猶不知悔改，預
    見將金融機構帳戶交由他人使用，可能幫助詐欺集團詐騙社
    會大眾轉帳或匯款至該帳戶，成為所謂「人頭帳戶」，竟基
    於即使發生亦不違反本意之幫助故意，於99年3月10日15時
    50 分許，在臺中縣大甲鎮○○路光田醫院旁之7-11便利商
    店旁，將其所有之兆豐國際商業銀行大甲分行帳號
    00000000000000號帳戶之存摺、提款卡密碼等，交付予姓名
    、年籍不詳之成年人，嗣該人取得該存摺、提款卡、密碼後
    ，即與其他詐欺集團成員共同基於意圖為自己不法所有之犯
    意聯絡，於99年3月5日，與陳天行在網路即時通訊聊天，佯
    稱係女學生兼差要與其相約見面，然需先至自動提款機做身
    份確認，致陳天行陷於錯誤，依該詐欺集團成員之指示操作
    自動提款機，陳天行於同年3月11日21時03分，轉帳新臺幣
    （下同）2萬9,983元，至趙登豐所有之上開帳戶內。嗣陳天
    行察覺有異，報警處理，始查悉上情。又於99年3月10日21
    時許，利用代號NOBODY555之網友身分，以即時通與許家銓
    聯絡，向許家銓訛稱：若以3000元之代價將可援交，使許家
    銓掉入援交陷阱，嗣後並進而以電話向許家銓表示，渠等已
    瞭解其家庭所有成員，將對其家人不利云云，使許家銓陷於
    錯誤，分別於99年3月11、12日，至臺北市士林區捷運站附
    近之台新銀行自動櫃員機、敦化南路上之渣打國際商業銀行
    之自動櫃員機，自其台北富邦銀行帳號000000000000號帳戶
    內轉帳匯款29,999元及30,016元（需扣除17元轉帳手續費用
    ）至趙登豐之前開帳戶中；另於99年3月11日18時許匯款19
    萬元至徐李賢（另案由檢察官偵辦中）所有之渣打國際商業
    銀行楊梅分行帳號00000-000000000號之帳戶、同年3月12日
    匯款10萬元至洪偉凡（另案偵辦中）所有臺灣中小企業銀行
    台北分行帳號00000000000號帳戶。嗣經許家銓父親許秀士
    告知此為詐欺集團之手法後始知受騙，並報警循線查獲。
二、案經陳天行訴由台中縣警察局大甲分局報請臺灣臺中地方法
    院檢察署檢察官偵查起訴及同署檢察官移送併辦。
    理    由
一、訊據被告趙登豐矢口否認有何詐欺犯行，辯稱：伊是看報紙
    應徵司機工作，對方說要將客人交付之貨款，先存到伊的戶
    頭，再由公司在伊的戶頭內提領，所以需要交付提款卡及密
    碼云云。惟查，上開犯罪事實，業據告訴人陳天行、許家銓
    於警詢時指述歷歷，並有被告所有兆豐國際商業銀行大甲分
    行之帳戶開戶資料、印鑑卡、被告之國民身分證影本、客戶
    歷史檔交易明細查詢表在卷可稽。又被告雖辯以上情，然查
    ，金融帳戶攸關存戶個人財產權益之保障，專屬性甚高，若
    非與本人有密切關係，不可能提供個人帳戶供他人使用，縱
    有交付個人帳戶予他人使用之特殊情形，亦必會先行瞭解他
    人使用帳戶之目的始行提供，況坊間報章雜誌及其他新聞媒
    體，對於以簡訊通知中獎、刮刮樂或其他類似之不法詐騙集
    團，經常利用大量收購他人之存款帳戶、提款卡、印章，以
    隱匿其等詐欺之不法行徑，規避執法人員之查緝，並掩飾、
    確保因自己或他人犯罪所得之財物，類此在社會上層出不窮
    的案件，亦多所報導及再三披露，是避免此等專屬性甚高之
    物品被不明人士利用為與財產有關之犯罪工具，亦應為一般
    生活認知所應有之認識。質諸被告於交付帳戶當時為已滿51
    歲以上之成年人，且工作經驗已有20多年，已具有相當社會
    經驗及識別能力，且自承懷疑對方要求提供提款卡及密碼有
    異，故依其智識、經驗，自不可能對要求提供其金融機構帳
    戶之提款卡及密碼者之目的是否欲供其他財產犯罪，毫不起
    疑之理，是被告應可預見他人要求提供其帳戶之目的，並非
    作為合法正當之用途，且可預見金融帳戶存摺、提款卡及密
    碼提供他人使用將幫助他人實施犯罪，則被告顯係知悉將金
    融卡及密碼交由他人使用，可能遭人充作不法工具使用，足
    見被告自願將提款卡及密碼交與他人，具有縱遭詐欺集團作
    不法使用，亦不違反其本意之不確定故意。是被告所辯，顯
    係卸責之詞，不足採信。此外，復有內政部警政署反詐騙諮
    詢專線紀錄表、台北縣政府警察局淡水分局竹圍派出所受理
    各類案件紀錄表、被害人許家銓臨櫃辦理之匯款委託書、被
    害人陳天行、許家銓所有金融帳戶交易明細表附卷可資佐證
    。本案事證明確，被告犯行堪予認定。
二、核被告趙登豐所為，係犯刑法第30條第1項、第339條第1項
    之幫助詐欺取財罪。其提供上開銀行之帳戶予前揭詐欺集團
    ，供該詐欺集團遂行詐欺取財犯罪之用，主觀上係以幫助之
    意思，參與詐欺取財罪構成要件以外之行為，為幫助犯，依
    同法第30條第2項規定，減輕其刑；又被告以一行為，幫助
    詐欺集團成員向被害人許家銓、陳天行詐取財物，觸犯二幫
    助詐欺取財罪，為想像競合犯，應依刑法第55條規定從一重
    處斷，檢察官移送併辦部分，因屬裁判上一罪，本院自得並
    予審理。爰審酌被告之動機、目的、手段、所生危害及犯後
    態度等一切情狀，量處如主文所示之刑，並諭知易科罰金之
    折算標準。
據上論斷，應依刑事訴訟法第299條第1項前段，刑法第339條第1
項、第30條第1項前段、第2項、第55條、第41條第1項前段、刑
法施行法第1條之1第1項、第2項前段，判決如主文。
本案經檢察官張容姍到庭執行職務。
中    華    民    國    99    年    11    月    25    日
                刑事第六庭  審判長 法  官  鍾堯航
                                   法  官  黃佩韻
                                   法  官  郭德進
以上正本證明與原本無異。
如不服本判決應於收受判決後10日內向本院提出上訴書狀，並應
敘述具體理由；其未敘述上訴理由者，應於上訴期間屆滿後20日
內向本院補提理由書（均須按他造當事人之人數附繕本）「切勿
逕送上級法院」。
                                   書記官   陳惠玲
中    華    民    國    99    年    11    月    25    日

司法院資訊處製作；財團法人民間司法改革基金會備份。
